【裁判字號】    93,訴,1460
【裁判日期】    950623
【裁判案由】    強盜
【裁判全文】
臺灣板橋地方法院刑事判決              93年度訴字第1460號
公  訴  人  臺灣板橋地方法院檢察署檢察官
被      告  甲○○
選任辯護人  陳正旻律師
被      告  丁○○
???????????8
選任辯護人  周信宏律師
上列被告因強盜案件，經檢察官提起公訴（93年度偵字第10094
號），本院判決如下：
      主?文
甲○○共同以強暴妨害人行使權利，處有期徒刑肆月，如易科罰
金，以佰元折算壹日。扣案之黑色塑膠袋貳個及黑色安全帽壹
頂，均沒收。
丁○○共同以強暴妨害人行使權利，累犯，處有期徒刑肆月，如
易科罰金，以佰元折算壹日；扣案之黑色塑膠袋貳個及黑色安
全帽壹頂，均沒收。又竊盜，累犯，處有期徒刑參月，如易科罰
金，以佰元折算壹日。應執行有期徒刑伍月，如易科罰金，以
佰元折算壹日；扣案之黑色塑膠袋貳個及黑色安全帽壹頂，均
沒收。
      事?實
一、丁○○前曾因竊盜案件，經臺灣臺東地方法院於民國90年6
    月29日以89年度簡上字第26號判決，判處有期徒刑1 年確定
    ；又因傷害案件，經同法院於90年8 月3 日以90年度易字第
    221 號判決，判處有期徒刑6 月確定；復因傷害案件，經同
    法院簡易庭於90年12月12日以90年度東簡字第253 號判決，
    判處有期徒刑4 月確定；嗣前揭3 案，合併定應執行有期徒
    刑1 年8 月確定，入監執行至91年8 月2 日縮短刑期假釋出
    監，假釋於91年11月22日期滿，未經撤銷假釋，而視為已執
    行完畢。其猶不知悛悔，復與甲○○及真實姓名年籍均不詳
    綽號「姊夫」、「坤哥」之成年男子和綽號「祖兒」之成年
    女子，基於妨害人行使權利之共同犯意聯絡，「祖兒」負責
    謀議策劃並提供安全帽2 頂及大型黑色塑膠袋2 個，由綽號
    「姊夫」之男子駕駛車號3317-HM 號自小客車（該車為范芝
    榕所有，借予其弟甲○○所使用），搭載丁○○、甲○○與
    綽號「坤哥」之男子，於93年6 月16日凌晨零時30分許，至
    臺北縣三峽鎮○○路○ 段269 號前，由丁○○躲藏在前開自
    小客車前面，甲○○與綽號「坤哥」之男子則頭戴安全帽躲
    藏在路邊草叢中，俟乙○騎乘機車行經該處時，由丁○○先
    伺機衝出攔截乙○，乙○因遭驚嚇而人車倒地，丁○○見狀
    旋即跑回前開接應之自小客車內，斯時，頭戴安全帽之甲○○與綽號「坤哥」之男子，則自路邊草叢中跳出，旋即以強
    暴之方式，將大型黑色塑膠袋套住乙○之頭部，由「坤哥」
    負責抬起乙○上半身，甲○○則負責抬起乙○下半身，再合
    力將乙○往旁邊之草叢丟棄，因而使乙○受有右上臂瘀傷、
    背部挫傷及擦傷、右足踝挫傷及擦傷之傷害（傷害部分，業
    據乙○於偵查中撤回告訴在案），致妨害乙○行使騎乘機車
    通行之權利。丁○○因受綽號「姐夫」之男子要求其下車去
    催促甲○○與綽號「坤哥」之男子趕快上車，遂再次下車，
    因見乙○所有之黑色皮包1 只（內有機車駕照、機車行照、
    IC 健 保卡、國泰世華銀行信用卡各1 件及現金新臺幣《下
    同》6000元）掉落於路上，即另基於意圖為自己不法所有之
    犯意，下手竊取該黑色皮包得手，並催促甲○○與綽號「坤
    哥」之男子上車，連同將前揭黑色皮包帶回車上，4 人隨即
    駕車逃逸。適丙○○恰由家中駕車欲右轉中正路，因聽見乙○求救聲，又見甲○○與綽號「坤哥」之男子正匆忙跑回接
    應之自小各車，旋即自後追趕，並通報警方，且一路尾隨「
    姐夫」所駕上開自小客車至臺北縣三峽鎮○○路107 巷底，
    由隨即趕到之警員，在該處查獲丁○○，嗣由丁○○於同日
    上午6 時20分許，帶同警方在臺北縣三峽鎮○○路○ 段與大
    利路口紅綠燈下，查獲綽號「祖兒」所有供本件共犯強制罪
    所用之大型黑色塑膠袋2 個，並於同日上午6 時30分許，在
    臺北縣三峽鎮○○路○ 段編號中埔幹46號電線桿旁水溝，查
    獲綽號「祖兒」所有供本件共犯強制罪所用之黑色安全帽1
    頂。
二、案經臺北縣政府警察局三峽分局報請臺灣板橋地方法院檢察
    署檢察官偵查起訴。
      理?由
壹、證據能力部分
一、按被告以外之人（包括證人、告訴人、被害人及共同被告等
    ）於審判外之陳述雖不符刑事訴訟法第159 條之1 至第159
    條之4 等4 條之規定，而經當事人於審判程序同意作為證據
    ，法院審酌該言詞陳述或書面陳述作成時之情況，認為適當
    者，亦得為證據；當事人、代理人或辯護人於法院調查證據
    時，知有刑事訴訟法第159 條第1 項不得為證據之情形，而
    未於言詞辯論終結前聲明異議者，視為有前項之同意，同法
    第159 條之5 定有明文。立法意旨在於傳聞證據未經當事人
    之反對詰問予以核實，原則上先予排除。惟若當事人已放棄
    反對詰問權，於審判程序中表明同意該等傳聞證據可作為證
    據；或於言詞辯論終結前未聲明異議，基於尊重當事人對傳
    聞證據之處分權，及證據資料愈豐富，愈有助於真實發現之
    理念，且強化言詞辯論主義，使訴訟程序得以順暢進行，上
    開傳聞證據亦均具有證據能力。本件證人乙○、丙○○、范
    芝榕分別於警詢中所為之陳述，其性質雖屬傳聞證據，惟其
    所為之上揭警詢中之陳述內容，當事人及辯護人於言詞辯論
    終結前並未聲明異議，依上開刑事訴訟法第159 條之5之 規
    定，其於警詢中之證言應具有證據能力。據上，應認被告及
    辯護人已同意上開傳聞證據得作為證據，而本院審酌上開各
    該證據均非非法取得之證據，並無證據力明顯過低之情形，
    復經本院於審判期日就上開證據依法進行調查、辯論，依法
    自均有證據能力。
二、證人即被害人乙○於檢察官偵訊時之證述，雖屬被告以外之
    人於審判外之言詞陳述，惟檢察官於偵訊前已踐行具結程序
    ，此觀偵訊筆錄所載及所附證人結文甚明，合於法定要件，
    而上開證人均係成年人，有完足之觀察、記憶及陳述能力，
    檢察官亦無任何違法取供情事，其等所為之證述顯係出於自
    由意志，可信性極高，復查無「顯有不可信之情況」，依刑
    事訴訟法第159 條之1 第2 項規定，為傳聞證據之例外情形
    ，自有證據能力，合先敘明。
貳、實體部分
一、被告甲○○、丁○○等人共犯強制罪部分：
（一）、訊據被告甲○○、丁○○均坦承有於前開時、地，由被
        告丁○○先伺機衝出攔截被害人乙○，致乙○因驚嚇而
        人車倒地，再由被告甲○○與綽號「坤哥」之男子以黑
        色塑膠袋套住被害人之頭部，合力將被害人往旁邊之草
        叢丟棄之事實，惟被告甲○○矢口否認犯案時有戴安全
        帽一情云云，經查：
     1、上開犯罪事實，業據證人即被害人乙○於警詢、偵查中
        與本院審理時（見偵查卷宗第11至15頁警詢筆錄、同卷
        宗第51頁偵訊筆錄及本院卷宗《二》95年5 月9 日審判
        筆錄第4 至16頁），與證人丙○○於警詢與本院審理時
        （見偵查卷宗第16至17頁及同上審判筆錄第17至22頁）
        及證人范芝榕於警詢時（見偵查卷宗第18頁正反面）均
        證述綦詳，核與證人即共同被告丁○○於本院審理時（
        見同上審判筆錄第22至34頁）證述之情節大致相符，並
        有臺北縣政府警察局三峽分局扣押物品目錄表1 件、指
        認犯罪嫌疑人紀錄表1 件、犯罪工具拾獲現場照片4 幀
        、犯罪工具照片3 幀、贓物照片4 幀、被害人受傷照片
        2 幀、被害人出具之臺北縣（政府）警察局贓物認領保
        管單1 件、車籍作業系統- 查詢認可資料1 件各在卷可
        稽（附於偵查卷宗第21、24至34頁）。
     2、被告甲○○雖矢口否認於犯案時有戴安全帽一節；惟查
        ，共同被告丁○○於本院準備程序時曾供述：（問：警
        察扣案之安全帽是否是案發時所戴安全帽？）是的，案
        發當時是由被告甲○○、坤哥分別各戴1 頂安全帽，坤
        哥戴黑色安全帽，甲○○是戴紅色安全帽，安全帽及塑
        膠袋都是「祖兒」提供的等語（見本院卷宗《一》93年
        11 月8日準備程序筆錄第4 頁），核與證人丙○○於本
        院審理時結證稱：（審判長問：跑向車子的兩個人有無
        戴安全帽？）兩個人都有戴安全帽等語相符（見本院卷
        宗《二》95年5 月9 日審判筆錄第21頁）；是以，被告
        甲○○前開所辯並不足採信。
     3、再查，被告丁○○雖自旁衝出攔截被害人，致被害人驚
        嚇因而人車倒地，之後復由被告甲○○與綽號「坤哥」
        之男子，將大型黑色塑膠袋套住乙○之頭部，由「坤哥
        」負責抬起被害人上半身，被告甲○○則負責抬起被害
        人下半身，2 人合力將被害人往旁邊之草叢丟棄，然均
        未綑綁被害人，或將套住被害人頭部之塑膠袋綑綁住，
        業據被害人於本院審理時結證稱：伊被被告等人丟進草
        叢裡面，是自己站起來的，塑膠袋並沒有綁住伊，只是
        套住伊頭部而已等語；足見被告等人原意應僅係要驚嚇
        教訓被害人，妨害被害人行使騎乘機車通行之權利，被
        害人之意思決定自由已遭受剝奪，應堪認定。是以被告
        等人共同以強暴方式妨害被害人行使權利之事實，洵堪
        認定，應予依法論科。
二、被告丁○○另犯竊盜罪部分：
    訊據被告丁○○固坦承於案發時有在現場將1 只黑色皮包帶
    上接應之自小客車一情，惟矢口否認有何不法所有之意圖，
    先於偵查中與本院準備程序時辯稱：是「祖兒」說她犯罪證
    據在被害人皮包內，要伊與被告甲○○等人去拿回來云云，
    又於本院審理時翻異稱：伊當時因看到後面有車追上來，就
    跟被告甲○○說趕快上車，伊看到現場有1 只包包，以為是
    同伴被告甲○○等人的包包掉下來，所以伊就把它帶上車云
    云。然查：
（一）、被告丁○○於偵查中曾供陳：是「祖兒」主導的，因「
        祖兒」說她犯罪證據在被害人皮包內，要伊等去拿回來
        ，所以才計劃本件等語（見偵查卷宗93年7 月9 日偵訊
        筆錄第50頁反面）；其於本院準備程序時亦供陳：被告
        甲○○與其他的人事先都知道搶奪被害人皮包的事情等
        語（見本院卷宗《一》93年9 月27日準備程序筆錄第4
        頁）；同案被告甲○○於本院準備程序時卻供陳：是「
        祖兒」要伊等去教訓被害人，沒有要搶奪她的包包，不
        知道被告丁○○為何會將被害人的包包撿起來等語（見
        同上筆錄第4 頁），是渠2 人之供述顯不一致；然依被
        害人於本院審理時結證稱：當時皮包揹在伊身上，伊倒
        在草叢之後，起來皮包就不見了，後來警察告訴伊說伊
        的皮包在被告接應車子的椅子上找到，伊皮包內的財物
        並無損失，亦無被翻動或被人找過的情形等語（見本院
        卷宗《二》95年5 月9 日審判筆錄第6 、11頁）；參以
        被告丁○○於本院審理時亦供稱：伊把包包帶上車後放
        在車排檔的後面，伊與車上其他人均未把包包打開來看
        ，下車時，亦無人說要將包包帶走等語（見同上審理筆
        錄第28、29頁）；茍若被告丁○○所言其與甲○○等人
        於事前除合意教訓被害人外，尚計劃搶奪被害人之皮包
        ，以拿回「祖兒」之犯罪證據一節屬實，何以被告丁○○與甲○○等人於強制被害人行使權利時，未對被害人
        搜身，或於被告丁○○將被害人皮包帶上車後，亦均未
        有人翻找被害人皮包？顯違常情。
（二）、又被告丁○○於本院審理時改稱：伊在現場看到1 只包
        包，以為是被告甲○○等人所有，才將皮包帶上車云云
        ；惟查，被告丁○○與被告甲○○等人既係計劃教訓被
        害人，始開車前往案發地點埋伏，除將為遮蔽面貌所用
        之安全帽及要套住被害人頭部所用之大型塑膠袋帶下車
        外，理應不會將自身之皮包或其他物品帶下車犯案，以
        免牽絆行動，妨礙事後逃跑，是被告丁○○辯稱其以為
        包包是同伴的才把它帶上車云云，應係臨訟飾卸之詞，
        委無足採。是被告前後供詞不一致，且與常理有違，又
        為同案被告甲○○所否認，益徵被告丁○○前後所供，
        均難令人採信，應係被告超出當初與同案被告甲○○等
        人之共同犯意聯絡之範圍，另行起意意圖為自己不法所
        有之竊盜之行為，堪以認定。是被告丁○○此部分竊盜
        犯行，亦應予依法論科。
三、論罪及沒收部分：
（一）、按刑法第302 條第1 項剝奪人行動自由罪與同法第304
        條第1 項強制罪，其所保護之法益，固均為被害人之自
        由，惟前者重在保護個人之行動自由；後者重在保護個
        人之意思自由（最高法院74年度臺上字第3651號判決參
        照），故如被害人之行動自由尚未喪失，而其意思決定
        自由已受剝奪，即應論以刑法第304 條第1 項強制罪。
        查本件係綽號「祖兒」之女子謀議策劃，推由被告甲○○、丁○○、綽號「坤哥」及綽號「姐夫」之男子分工
        ，由被告丁○○負責攔截被害人，再由被告甲○○與綽
        號「坤哥」之男子，將大型塑膠袋套住被害人頭部，並
        合力將被害人丟棄於草叢，綽號「姐夫」之男子則負責
        開車接應；而被害人於本院審理時結證稱：伊被被告等
        人丟進草叢裡面，是自己站起來的，塑膠袋並沒有綁住
        伊，只是套住伊頭部等語，是以被害人雖受他人以強暴
        之方式，用塑膠袋套住頭部，並被丟棄於草叢，然其係
        自行站起來（如同前貳、一、（一）3 所述者），而被
        告等抬起被害人後，將被害人丟棄在草叢之手段，應係
        為傷害被害人之方法（然傷害部分未據告訴）；是核被
        告甲○○與被告丁○○及綽號「姊夫」、「坤哥」之男
        子和綽號「祖兒」之女子所為，均係犯刑法第304 條第
        1 項以強暴妨害人行使權利之強制罪。又查被告丁○○
        另行起意，竊取被害人皮包1 只之行為，係犯刑法第32
        0 條第1 項普通竊盜罪。起訴檢察官認被告甲○○與丁○○等人所為，均係犯刑法第330 條第1 項之加重強盜
        罪，惟並無證據足資證明被告甲○○與丁○○等人有強
        盜被害人財物之犯行（詳如前述貳、二、《一》《二》
        所示），然其基本社會事實相同，起訴被告甲○○部分
        之法條應變更為刑法第304 條第1 項強制罪，起訴被告
        丁○○部分之法條應變更為刑法第304 條第1 項強制罪
        與同法第320 條第1 項竊盜罪。被告甲○○與被告丁○○及綽號「姊夫」、「坤哥」之男子和綽號「祖兒」之
        女子所為，就上開以強暴妨害人行使權利之強制罪間，
        有犯意之聯絡與行為之分擔，均應論以共同正犯。被告
        丁○○所犯以強暴妨害人行使權利之強制罪與普通竊盜
        罪2 罪間，犯意各別，行為互殊，應予分論併罰。再查
        ，被告丁○○前有如事實欄所示之論罪科刑執行情形，
        有臺灣高等法院被告前案紀錄表1 件在卷可按（附於本
        院卷內），其於有期徒刑之執行完畢後，5 年內再犯本
        件有期徒刑以上之罪，為累犯，應依法加重其刑。爰審
        酌被告等人以將大型塑膠袋套住被害人頭部並合力將被
        害人丟棄於草叢之強暴方式教訓被害人，妨害被害人行
        使騎乘機車通行之權利，惡性非輕，並分別衡以被告甲○○與丁○○之前案紀錄（有臺灣高等法院被告前案紀
        錄表共2 件附於本院卷內可考）、犯罪之動機、目的、
        手段、對被害人所造成之危害及犯罪後態度，再考量被
        告丁○○於犯後已與被害人達成和解（有和解書1 件附
        於本院卷宗《一》第142 頁可憑），而被害人於本院審
        理時也表示希望能夠息事寧人不再計較（見本院卷宗《
        一》95年5 月9 日審判筆錄第14頁）等一切情狀，各量
        處如主文所示之刑，並均諭知易科罰金之折算標準，而
        被告丁○○部分，並定應執行之刑，及諭知易科罰金之
        折算標準，以示懲儆。
（二）、扣案之大型黑色塑膠袋2 個及黑色安全帽1 頂，均為綽
        號「祖兒」所有，供與本件被告甲○○、丁○○、綽號
        「坤哥」、「姐夫」等人共犯本件強制罪所用之物，業
        據被告丁○○於本院準備程序時供陳在卷（見本院卷宗
        《一》93年11月8 日準備程序筆錄第4 頁），故均應依
        刑法第38條第1 項第2 款規定宣告沒收。至另1 頂紅色
        安全帽，雖為綽號「祖兒」所有，供與本件被告甲○○
        、丁○○、綽號「坤哥」、「姐夫」等人共犯本件強制
        罪所用之物，亦據被告丁○○陳述在卷（見同上準備程
        序筆錄），惟被告丁○○於警詢中已陳稱丟棄路邊一情
        （見偵查卷宗第3 頁反面），且未據扣案，未免將來執
        行困難，爰不予宣告沒收，附此敘明。
據上論斷，應依刑事訴訟法第299 條第1 項前段、第300 條，刑
法第28條、第304 條第1 項、第320 條第1 項、第51條第1 項第
5 款、第41條第1 項前段、第47條、第38條第1 項第2 款，罰金
罰鍰提高標準條例第1 條前段、第2 條，判決如主文。
本案經檢察官張慶林到庭執行職務。
中    華    民    國    95    年    6     月    23    日
                  刑事第十二庭  審判長法  官  高  玉  舜
                                      法  官  吳  幸  娥
                                      法  官  陳  靜  茹
以上正本證明與原本無異
如不服本判決應於送達後10日內向本院提出上訴狀
                                      書記官  廖  美  紅
中    華    民    國    95    年    7     月    3     日
附錄本案論罪科刑法條全文
刑法第304 條
以強暴、脅迫使人行無義務之事或妨害人行使權利者，處三年以
下有期徒
刑、拘役或三百元以下罰金。
前項之未遂犯罰之。
刑法第320 條
意圖為自己或第 3 人不法之所有，而竊取他人之動產者，為竊盜
罪，處五年以下有期徒刑、拘役或五百元以下罰金。
意圖為自己或第 3 人不法之利益，而竊佔他人之不動產者，依前
項之規定
處斷。
前二項之未遂犯罰之。


司法院資訊處製作；財團法人民間司法改革基金會備份。
